【裁判字號】    97,簡上,64
【裁判日期】    970910
【裁判案由】    詐欺
【裁判全文】
臺灣雲林地方法院刑事判決              97年度簡上字第64號
上  訴  人  臺灣雲林地方法院檢察署檢察官
被      告  戊○○
上列上訴人因被告詐欺案件，不服本院虎尾簡易庭97年度虎簡字
第69號，中華民國97年3 月24日第一審簡易判決（聲請簡易判決
處刑案號：97年度偵緝字第62號），提起上訴，本院管轄之第二
審合議庭判決如下：
    主  文
原判決撤銷。
戊○○幫助意圖為自己不法之所有，以詐術使人將本人之物交付
，處有期徒刑肆月，如易科罰金，以新臺幣壹仟元折算壹日。
    事  實
一、戊○○預見將自己金融帳戶提供予他人使用，足供他人作為
    詐欺取財犯罪之用，竟仍基於縱使有人以其帳戶實施詐欺取
    財等犯罪，亦不違背其本意之幫助犯意，於民國95年11月間
    某日，在不詳地點，將其於92年6 月17日申辦之中華郵政股
    份有限公司北港郵局（下簡稱北港郵局）局號0000000 號、
    帳號0000000 號帳戶之存摺、提款卡及密碼，提供與詐欺集
    團使用。嗣該詐欺集團成員取得上開帳戶資料後，即意圖為
    自己不法之所有，於95年12月13日，佯稱其係「臺北地方法
    院檢察總署周順明書記官」，以電話向甲○○詐稱：其涉嫌
    詐欺案件未按期出庭，需要匯款使對方帳號可以監管云云，
    並傳真虛偽之「臺灣臺北地方法院檢察總署偵查卷宗」卷面
    、「臺灣臺北地方法院檢察總署刑事傳票」、「財政部金融
    監控管理中心」同意書各1 紙取信於甲○○，要求甲○○依
    其指示匯款，致甲○○誤信為真，陷於錯誤，依其指示於同
    日上午11時25分許，在臺南市○○區○○路3 段106 號安南
    郵局，將新臺幣（下同）65萬元，匯入戊○○上開帳戶。嗣
    甲○○發覺受騙，乃於95年11月14日下午4 時7 分許，前往
    臺南市警察局第三分局安中派出所報案，經警循線查悉上情
    。
二、案經雲林縣警察局北港分局報告臺灣雲林地方法院檢察署檢
    察官偵查後聲請簡易判決處刑。
    理  由
一、訊據被告戊○○固不否認有於上開時間，申辦北港郵局局號
    0000000 號、帳號0000000 號帳戶之事實，惟矢口否認有何
    幫助詐欺犯行，辯稱：我沒有賣帳戶，我之前在斗南賣衣服
    ，95年9 月離開那個地方，當時走的很匆忙，我沒有帶走帳
    戶的存摺、提款卡，我跟我前夫丙○○感情不好，我把帳戶
    放在我房間抽屜裡面，我懷疑他把我的帳戶拿走，他知道我
    的帳戶及密碼，我有彰化銀行、北港郵局的帳戶，彰化銀行
    和北港郵局的存簿、提款卡，都放在房間抽屜裡面，搬家的
    時候也沒有把彰化銀行的帳戶拿出來云云。經查：
    (一)被告曾於92年6 月17日向北港郵局申請局號0000000 號、
      帳號0000000 號帳戶之事實，業據被告供承在卷，並有北
      港郵局95年12月28日港095036號簡函所附之客戶基本資料
      、最近交易資料1 份在卷可稽，被告有申請上開帳戶之事
      實應堪認定。又被害人甲○○有於95年12月13日接獲自稱
      「臺北地方法院檢察總署周順明書記官」之電話，並收受
      虛偽之「臺灣臺北地方法院檢察總署偵查卷宗」卷面、「
      臺灣臺北地方法院檢察總署刑事傳票」、「財政部金融監
      控管理中心」同意書各1 紙，而遭詐騙集團成員施以詐術
      ，即佯稱：其涉嫌詐欺案件未按期出庭，需要匯款使對方
      帳號可以監管云云，致甲○○陷於錯誤，乃於同日上午11
      時25分許，在臺南市○○區○○路3 段106 號安南郵局，
      將65萬元存入被告北港郵局帳戶內，該筆款項存入後隨即
      遭人提領一空等情，業據證人即被害人甲○○於警詢中證
      述甚詳，並有郵政國內匯款執據、被告北港郵局帳戶最近
      交易資料、「臺灣臺北地方法院檢察總署偵查卷宗」卷面
      、「臺灣臺北地方法院檢察總署刑事傳票」、「財政部金
      融監控管理中心」同意書、臺南市警察局第三分局安中派
      出所受理詐騙帳戶通報警示簡便格式表、內政部警政署反
      詐騙案件紀錄表各1 份在卷可佐，是該自稱「臺北地方法
      院檢察總署周順明書記官」之詐騙集團成員有向甲○○施
      用詐術，使其陷於錯誤，將65萬元存入被告北港郵局帳戶
      內，被告北港郵局帳戶確係供詐騙集團成員作為向甲○○
      詐騙金錢所用，亦堪認定。
    (二)被告辯稱於95年9 月離開斗南住處時，並未帶走帳戶存摺
      、提款卡，其將彰化銀行、北港郵局的存簿、提款卡放在
      房間抽屜裡，都沒有帶走云云，惟經本院向彰化銀行斗南
      分行查詢被告彰化銀行斗南分行帳戶，發現被告彰化銀行
      帳戶係於96年11月29日開戶，此有彰化銀行斗南分行97年
      6 月20日彰斗南字第A0970134號函附之帳戶資料及交易明
      細查詢1 紙在卷可稽，而被告於本院受訊問時，先是稱彰
      化銀行帳戶應該是放在斗南家裡，最後一次回去斗南差不
      多在11月中旬；嗣審判長問：11月中旬就搬出去，11月29
      日去彰化銀行斗南分行開戶，怎麼會放在一起？被告仍答
      稱：我沒有完全搬出去，我還有東西在那邊；審判長又問
      ：妳不是說把彰化銀行跟北港郵局的帳戶放在一起？被告
      則改稱：我沒有說跟郵局的放在一起，我說我開過戶，那
      是我要用的云云；又被告於偵查中先是供稱：我搬家時帶
      了賣的衣服及一些傢俱、廚房用品，嗣後又改稱：我只帶
      走現金云云，已見其供詞前後不一且互相矛盾。而被告所
      辯：我跟我前夫丙○○的感情不好，我把帳戶放在我房間
      抽屜裡面，我懷疑他把我的帳戶拿走，他知道我的帳戶及
      密碼云云，經本院傳喚丙○○到庭作證，丙○○證稱：我
      不知道被告有北港郵局的帳戶，她的帳戶都是她自己保管
      的，我不知道被告郵局帳戶的密碼，我們在斗南文元二街
      開服飾店，95年10月25日結束營業，我在10月25日之前就
      搬走了，剩下的東西都是被告在處理等語，已否認有拿走
      被告北港郵局帳戶存摺、提款卡等物品之事實。又金融帳
      戶之存摺及提款卡係個人理財之工具，其專有性甚高，且
      一般人對此等物品均妥善加以保管，被告稱其於搬家時，
      僅帶走現金而未將其北港郵局之存摺、提款卡帶走，亦有
      違常情。再參以詐騙集團若非對被告前開帳戶有十足把握
      得以掌控，豈有可能於大費周章詐騙被害人後，冒險要求
      被害人將金額匯入一可能因掛失止付而無法提領之帳戶內
      ，詐騙集團欲就該帳戶予以掌控，確信該帳戶可供正常使
      用，不致因掛失而無法使用，需由帳戶所有人配合提供提
      款卡、存摺，並告知提款卡密碼始能達成，是被告上開北
      港郵局帳戶存摺、提款卡及密碼等資料，應係被告提供與
      詐騙集團使用，被告上開所辯，顯係事後卸責之詞，不足
      採信。
    (三)而申請開設金融帳戶並無任何特殊之限制，一般民眾皆能
      自由申請開戶，並得同時在不同金融機構申請多數存款帳
      戶使用，乃眾所周知之事實，依一般人之社會生活經驗，
      倘係合法收入，本可自行向金融行庫開戶使用，而無使用
      他人帳戶之必要。苟不以自己名義申請開戶，反向他人索
      借或蒐購金融機構帳戶，衡情應能懷疑借用或蒐購帳戶之
      人目的在於詐取他人財物。又近來詐欺取財之犯罪類型層
      出不窮，該等犯罪，多數均係利用他人帳戶作為詐欺所得
      財物之出入帳戶，並經媒體廣為披載，被告對於上開社會
      常情並無諉為不知之理，被告將其所有之北港郵局帳戶存
      摺、提款卡等提供予不詳之人，對於其所提供之帳戶，將
      遭他人作為詐欺取財犯行所得財物匯入及提領之工具使用
      ，應有預見其發生，竟仍同意提供，顯對帳戶供他人取得
      不法犯罪所得之用，不違背其本意，被告確有幫助他人犯
      罪之不確定故意，堪以認定。本件事證明確，被告幫助詐
      欺取財犯行，洵堪認定。
二、按幫助犯之成立，主觀上行為人須有幫助故意，客觀上須有
    幫助行為，意即對於犯罪與正犯有共同之認識，而以幫助之
    意思，對於正犯資以助力，而未參與實施犯罪之行為者而言
    （最高法院88年度臺上字第1270號判決意旨參照）。查被告
    將其所有之北港郵局帳戶存摺、提款卡及密碼提供予詐騙集
    團使用，該詐騙集團成員利用被告之幫助，意圖為自己不法
    之所有，詐騙被害人甲○○財物，被告係基於幫助他人詐欺
    取財之不確定故意，所為係詐欺取財罪構成要件以外之行為
    ，是核被告所為，係犯刑法第30條第1 項、第339 條第1 項
    幫助詐欺取財罪。被告幫助詐騙集團犯前開罪名，依刑法第
    30條第2 項之規定，按正犯之刑減輕之。
三、原審以被告犯罪事證明確，予以論罪科刑，固非無見。惟本
    件被告提供其北港郵局帳戶，使詐騙集團成員於95年12月13
    日對甲○○實施詐騙行為，其犯罪時間雖在96年4 月24日以
    前，而有中華民國96年罪犯減刑條例第2 條第1 項第3 款所
    定之情形，惟被告前經臺灣雲林地方法院檢察署於96年4 月
    20日以丁○泰偵天緝字第318 號發布通緝，於97年2 月8 日
    始為警緝獲到案，有前揭案號通緝書、內政部警政署鐵路警
    察局第一警務段通緝案件報告書及臺灣高等法院被告前案紀
    錄表各1 份在卷足憑，則依同條例第5 條之規定，被告於該
    條例96年7 月16日施行前經通緝，且未於96年12月31日以前
    自動歸案接受偵查、審判，不得依該條例減刑，原審予以減
    刑，容有未洽，檢察官上訴指摘及此，為有理由，自應由本
    院將原判決撤銷改判。爰審酌被告提供帳戶存摺、提款卡及
    密碼，使他人得以利用作為詐騙之工具，致使犯罪難以查緝
    ，等同助長犯罪，對於社會治安及財產權之危害不輕，及其
    犯後否認犯行、不知悔悟等一切情狀，認公訴檢察官具體求
    處有期徒刑8 月，略嫌過重，爰量處如主文第2 項所示之刑
    ，並諭知易科罰金之折算標準。
據上論斷，應依刑事訴訟法第455 條之1 第3 項、第369 條第1
項前段、第364 條、第299 條第1 項前段，刑法第339 條第1項
、第30條第2 項、第41條第1 項前段，刑法施行法第1 條之1第1
項、第2 項前段，判決如主文。
本案經檢察官乙○○到庭執行職務。
中    華    民    國    97    年    9     月    10    日
                  刑事第二庭  審判長法  官 劉 國 賓
                                    法  官 廖 淑 華
                                    法  官 王 素 珍
以上正本證明與原本無異。
不得上訴。
                                    書記官 吳 伊 婷
中    華    民    國    97    年    9     月    10    日
中華民國刑法第339條第1項
（普通詐欺罪）
意圖為自己或第三人不法之所有，以詐術使人將本人或第三人之
物交付者，處5 年以下有期徒刑、拘役或科或併科1 千元以下罰
金。
以前項方法得財產上不法之利益或使第三人得之者，亦同。
前二項之未遂犯罰之。


司法院資訊處製作；財團法人民間司法改革基金會備份。
